臺灣高雄地方法院民事判決
111年度訴字第238號
原      告  劉佳維  
被      告  李柏槿  

上列當事人間請求侵權行為損害賠償事件，原告提起刑事附帶民
事訴訟（110年度附民字第299號），經本院刑事庭裁定移送民事
庭審理，本院於民國111年4月11日言詞辯論終結，判決如下：
    主      文
被告應給付原告新臺幣壹佰肆拾柒萬伍仟元，及自民國一一0年
五月十五日起至清償日止，按週年利率百分之五計算之利息。
本判決於原告以新臺幣肆拾玖萬貳仟元供擔保後得假執行；但被
告以新臺幣壹佰肆拾柒萬伍仟元為原告預供擔保，得免為假執行
。
    事實及理由
一、按訴狀送達後，原告不得將原訴變更或追加他訴，但擴張或
    減縮應受判決事項之聲明者，不在此限，民事訴訟法第255
    條第1項但書第3款定有明文。本件原告起訴原請求：被告應
    給付原告新臺幣（下同）150萬元，及自起訴狀繕本送達翌
    日起至清償日止，按週年利率5％計算之利息。嗣將訴之聲明
    更正為：被告應給付原告147萬5,000元，及自民國110年5月
    15日起至清償日止，按週年利率5％計算之利息，核原告所為
    係減縮應受判決事項之聲明，於法並無不合，應予准許。
二、原告主張：原告任職於法務部○○○○○○○○○，於106年3月間經
    訴外人謝順吉即原告同事介紹認識被告，被告並向原告佯稱
    其為臺灣高等檢察署高雄檢察分署（下稱高雄高分檢）檢察
    官，藉此獲取原告信任，原告並尊稱其為「老師」。嗣被告
    取得原告信任後，竟基於詐欺取財之犯意，於106年12月7日
    於高雄市仁武區東照山關帝廟，向原告訛稱其已與公職退休
    老師簽約，若將金錢存放在退休公務員優惠利18％之銀行存
    款帳戶内，每月可獲取12％之利息收益，並可按月獲取利息
    ，投資時間為2年，期滿連同本金一併返還，而邀集原告參
    與投資，並訛稱伊已經陸續存了3,000多萬元的存款，並已
    領取1、200萬元之利息等語，致原告陷於錯誤，因而於附表
    所示之時、地交付投資款共計150萬元予被告。嗣因被告自1
    08年2月起即未再支付利息，且拒絕返還上述款項，原告對
    被告心生懷疑後，始分別向臺灣高等法院高雄分院政風室、
    臺灣橋頭地方檢察署、臺灣高雄地方檢察署查詢，方得知被
    告並非檢察官，經向被告請求返還150萬，被告竟否認有收
    受上開存款，原告始知受騙。從而，原告自得依前揭侵權行
    為之規定，對被告提起附帶民事訴訟，請求損害賠償。若時
    效已過，則依民法第197條第2項依不當得利請求。為此，爰
    依民法第184條第1項前段、第197條第2項之法律關係，提起
    本件訴訟等語。並聲明：㈠如主文第1項所示；㈡願供擔保，
    請准宣告假執行。
三、被告則以：原告並未騙原告其為檢察官，亦未向原告表示有
    公教退休優惠利率之投資，而原告雖有提領金錢之實，但無
    提出匯款單據、被告的簽收單據、甚至任何被告有收取其金
    錢的佐證，又證人陳麗玲於110年5月12日審理時稱「其沒有
    看到原告交投資款給被告」、證人謝順吉於110年8月12日審
    理時亦稱「其並不知有此事」，原告並未收受原告交付之15
    0萬元，且原告主張交付款項予被告之日，兩造並未以LINE
    聯繫碰面、原告亦未進入被告住處大樓；此外，原告於偵查
    庭時稱其於107年12月始知受騙，其於110年5月提起民事訴
    訟，請求權已罹於消滅時效等語，資為抗辯。並聲明：㈠原
    告之訴駁回；㈡如受不利判決，願供擔保請准宣告免為假執
    行。 
四、本院之判斷：
　㈠被告確實曾於多次場合向原告謊稱係高雄高分檢檢察官，並
    誆稱其因執行職務所得悉之內容，藉此取信原告。
　　原告主張：被告向原告佯稱其為高雄高分檢檢察官，藉此獲
    取原告信任等語，而依證人陳麗玲即原告配偶於本院刑事案
    件審理中證述：我們第一次認識被告的時候，謝順吉就有介
    紹被告是高雄高分檢的檢察官，後來我們常常吃飯，被告在
    飯局裡面，也會說他是高雄高分檢的檢察官，他會在講到關
    於法律的時候，分享他當檢察官實習的時候遇到的案子，我
    們也跟被告的家人一起吃飯很多次，他也會談到他當檢察官
    實習的時候辦什麼案件、兇殺案什麼的等語（見本院110年
    度易字第75號卷，下稱系爭刑事案件，第114至120頁），核
    與證人謝順吉於系爭刑事案件審理中證述：我與被告是師生
    關係，一開始被告沒有說他是檢察官，大概隔個幾次吃飯的
    時候，被告就有說他是高雄高分檢的檢察官。我與原告是同
    事，原告當時跟人家有停車的糾紛，我跟原告說我有認識法
    院的人，原告就說他要當面問被告這件事情要怎麼處理，所
    以我就介紹原告給被告認識，我有跟原告說被告是高雄高分
    檢的檢察官。我有印象後續在我和兩造一起在場的場合中，
    被告都有說到他是高雄高分檢的檢察官，就是聊到時事、哪
    些政治人物被抓，他就會說是他學妹抓的，還有說到他在高
    雄高分檢有遇到誰等語（見系爭刑事案件第214至225頁），
    大致相符，堪認證人上開證述應屬可信。顯見謝順吉介紹兩
    造認識時，確有提及被告係高雄高分檢檢察官，且被告平常
    均以檢察官身分自居等情，是原告主張被告向原告謊稱其為
    高雄高分檢檢察官部分之事實，堪以認定。
　㈡被告確實曾以「公教退休優惠利率投資」向原告施用詐術，
    誘使原告投資。
　　原告主張：被告於106年12月7日於高雄市仁武區東照山關帝
    廟，向原告訛稱其已與公職退休老師簽約，若將金錢存放在
    退休公務員優惠利18％之銀行存款帳戶内，每月可獲取12％之
    利息收益，並可按月獲取利息，投資時間為2年，期滿連同
    本金一併返還，而邀集原告參與投資，並訛稱伊已經陸續存
    了3,000多萬元的存款，並已領取1、200萬元之利息等語，
    而依證人陳麗玲即原告配偶於系爭刑事案件審理中證述：我
    於106年12月7日有與兩造一起去東照山，過程中我去上廁所
    ，從廁所出來就聽到被告在跟原告說老師退休俸18％的事情
    ，被告說他有跟2、30個老師簽約，每個月可以拿到12％，他
    還說他有拿3千萬元投資，且已經有拿到利息了等語（見系
    爭刑事案件第111至117頁），參以證人謝順吉於系爭刑事案
    件審理中亦證述：我於106年12月7日並沒有與被告、原告一
    起去東照山，被告也沒有邀我投資公務人員18％的方案，我
    是事後於原告在上班的時候遇到我，才跟我說他與被告有金
    錢糾紛，他有投資18％的事情等語（見系爭刑事案件第217至
    218頁）。又依兩造間之通話錄音內容，曾多次提及「公教
    退休優惠利率投資」，被告有提及退休老師的18％因為老師
    們在打行政訴訟，該等帳戶內的錢遭假扣押，致無法再支付
    利息，但是會將本金「150」分成5年共60期攤還，還款時會
    在信封上寫上60分之幾等語，有勘驗筆錄1份在卷可參（見
    臺灣高雄地方檢察署108年度他字第4247號卷，下稱他字卷
    ，第351至359頁），與前揭證人陳麗玲曾親自聽聞被告向原
    告提及「公教退休優惠利率投資」內容，證人謝順吉曾自原
    告之處聽聞「公教退休優惠利率投資」一事，覆核相符，足
    認原告主張被告以公教退休優惠利率邀原告投資等語，堪以
    認定。
　㈢被告為前開詐欺行為，致原告交付150萬元。
　1.被告雖抗辯並未稱其為檢察官，並以優惠存款邀原告投資，
    亦未收受原告交付之150萬元，然並未爭執原告提領金錢之
    事實，且原告所提出其母劉陳愛妹之郵局帳戶存簿影本，該
    帳戶於106年12月15日有提領40萬元、於107年1月4日有提領
    30萬元之紀錄，而原告之臺灣土地銀行帳戶存簿影本，亦可
    見該帳戶於107年3月23日有提領50萬元，於107年6月19日有
    提領30萬元（見他字卷第33至41頁），則原告共領150萬元
    之事實，堪以認定。佐以證人陳麗玲即原告配偶於系爭刑事
    案件證述：當時我們認為被告身分是高雄高分檢檢察官，所
    以我先生對他是非常信任，他講的話，我先生都相信。我先
    生當下沒有說要投資，但是他回去有跟我講說他想投資，因
    為那時候我們剛買房子，我先生覺得這是一筆不錯的投資。
    他總共投資了150萬元，分4次拿現金給被告，裡面有我婆婆
    的退休金，但沒有向被告拿收據，因為當時對被告真的太信
    任了等語（見系爭刑事案件第111頁至第117頁）。此外，依
    據兩造間之LINE對話紀錄翻拍照片，原告曾向被告稱「老師
    ，我的money已經準備好了」，被告回以「多少」，原告答
    稱「40」，被告再詢以「好」、「你要匯還是拿給我」，原
    告答以「拿現金給你」等語（見他字卷第43頁、本院110年
    度附民字第299號卷，下稱附民卷，第27頁）；原告之後又
    有向被告稱「老師做事情處理和我一樣，不會拖拖拉拉，所
    以我也會儘快找時間把30交給你」等語（見他字卷第51頁、
    附民卷第33、35頁）。上開對話記錄核與原告主張分批交付
    現金予被告之內容相符，其中更有2筆數額完全一致；另被
    告後來有向原告稱「簽約完成」、「我們等領錢了」等語（
    見他字卷第53頁、附民卷第37頁），亦與原告證述，被告宣
    稱該投資案係與退休老師簽約，每月可領利息，且簽約完成
    時會以LINE聯繫告知之情節符合。
　2.依前述證人證述及勘驗筆錄、LINE對話紀錄可知，被告曾於
    多次場合向原告謊稱係高雄高分檢檢察官，並誆稱其因執行
    職務所得悉之內容，藉此取信原告，其後更以「公教退休優
    惠利率投資」內容向原告施用詐術，誘使原告投資，原告則
    因信賴被告謊稱檢察官之身分，致被告以「公教退休優惠利
    率投資」向原告施用詐術時，陷於錯誤而陸續交付150萬元
    現金等情，堪以認定。又被告雖抗辯：原告所指交付現金日
    期並無訪客出入被告大樓，是原告陳述與事實不符云云，並
    提出訪客人員登記簿1份（見本院卷第97至第101頁），然原
    告進出大樓是否有如實填寫訪客登記簿、訪客人員登記簿之
    制作人是否均有一一如實記載訪客出入紀錄，亦有疑問，因
    此仍無法以此作為有利於被告之證明。被告另抗辯依兩造1
    月4日對話紀錄，兩造並未約碰面，可證當日原告並未交付
    款項云云，然兩造約定交付款項，並未必須以LINE通訊軟體
    聯繫，亦可透過其他方式聯繫，故亦無法以此證明1月4日原
    告並未交付款項予被告，被告前開所辯並不足採。
　㈣原告侵權行為請求權已罹於時效，被告因此受有147萬5,000
    元利益致原告受有損害，原告得依不當得利請求被告返還。
    按損害賠償之義務人，因侵權行為受利益，致被害人受損害
    者，於前項時效完成後，仍應依關於不當得利之規定，返還
    其所受之利益於被害人；無法律上之原因而受利益，致他人
    受損害者，應返還其利益，民法第197條第2項、第179條定
    有明文。查，原告於107 年12月許，因被告不願給付原告本
    金及利息，而知悉本件侵權行為之事實，原告並於108年5月
    請律師提告，中間原告並有去查被告之檢察官身分，原告並
    於110年5月11日遞本件民事起訴狀等情，為兩造所不爭執（
    見本院卷第94頁），則自107年12月許起計至起訴時之110年
    5月11日，已罹於民法第197條之2年時效，則原告之侵權行
    為損害賠償請求權已罹於2年時效而消滅一節，堪以認定。
    惟原告乃因被告之詐騙而陷於錯誤，並交付150萬元現金予
    被告等情，均如前述，則被告取得原告交付之上開款項，即
    無任何法律上之原因，並因此致原告受有損害，又原告主張
    被告已返還2萬5,000元，故請求147萬5,000元及其利息等情
    （見本院卷第25頁），從而，原告依民法第197條第2項規定
    ，請求被告返還所受利益147萬5,000元及其利息，洵屬有據
    。
五、綜上所述，原告依侵權行為法律關係及民法第297條第2項之
    規定，請求被告給付原告147萬5,000元，及自110年5月15日
    起至清償日止，按週年利率5％計算之利息，為有理由，應予
    准許。又兩造陳明願供擔保，聲請宣告假執行，合於法律規
    定，爰酌定相當之擔保金額宣告之。另本件原告係於刑事訴
    訟程序附帶提起民事訴訟，依刑事訴訟法第504條第2項規定
    ，免納裁判費，併此敘明。
六、訴訟費用負擔之依據：民事訴訟法第78條。
中　　華　　民　　國　　111 　年　　4 　　月　　21　　日
                  民事第一庭  法　官  韓靜宜
以上正本係照原本作成。
如對本判決上訴，須於判決送達後20日內向本院提出上訴狀。如
委任律師提起上訴者，應一併繳納上訴審裁判費。
中　　華　　民　　國　　111 　年　　4 　　月　　21　　日
　　　　　　　　              書記官  陳雅雯
附表：
編號 投資日期 投資金額 交付地點 1 106年12月15日 40萬元 高雄市○鎮區○○○路000號11樓 2 107年1月4日 30萬元 高雄市○鎮區○○○路000號11樓 3 107年3月23日 50萬元 高雄市○鎮區○○○路000號11樓 4 107年6月19日 30萬元 高雄市前鎮區丹堤90咖啡館